臺灣彰化地方法院民事判決
109年度重訴字第153號
原      告  陳美絨  
訴訟代理人  王銘助律師
複代理人    蔡碩毅  
被      告  吳春美  
            許淑彥  
共      同
訴訟代理人  梁春福  
上列當事人間請求分割共有物事件，本院於民國110年12月13日
言詞辯論終結，判決如下：
　　主　　文
兩造共有坐落彰化縣○○鄉○○段000○000地號之土地，應予合併分
割為如附圖一所示；即編號A部分、面積1118平方公尺，分歸被
告吳春美、許淑彥按其原應有部分(各二分之一)維持共有；編號
B部分、面積2236平方公尺分歸原告單獨取得；編號C部分、面積
176平方公尺，分歸兩造按原應有部分比例保持共有，作為道路
使用。
訴訟費用由兩造按原應有部分之比例分擔。
    事實及理由
壹、程序事項：
    按應有部分有抵押權或質權者，其權利不因共有物之分割而
    受影響。但有下列情形之一者，其權利移存於抵押人或出質
    人所分得之部分：一、權利人同意分割。二、權利人已參加
    共有物分割訴訟。三、權利人經共有人告知訴訟而未參加。
    前項但書情形，於以價金分配或以金錢補償者，準用第881
    條第1項、第2項或第899條第1項規定。訴訟之結果，於第三
    人有法律上利害關係者，法院得於第一審或第二審言詞辯論
    終結前相當時期，將訴訟事件及進行程度以書面通知該第三
    人；前項受通知人得於通知送達後5日內，為第242條第1項
    之請求；第1項受通知人得依第58條規定參加訴訟者，準用
    前條之規定，民法第824條之1第2項、第3項、民事訴訟法第
    67條之1分別定有明文。查前共有人李長佑（現已移轉全部
    權利予原告陳美絨，並由陳美絨承當訴訟）就其所有坐落彰
    化縣○○鄉○○段000地號土地之應有部分，於民國107年11月27
    日設定新台幣（下同）108萬元之最高限額抵押權予臺灣新
    光商業銀行股份有限公司，本院爰依前開規定對抵押權人臺
    灣新光商業銀行股份有限公司告知訴訟，合先敘明。
貳、實體事項：
一、原告起訴主張：
　　坐落彰化縣○○鄉○○段000○000地號、土地之使用分區均為彰
    化交流道特定都市計劃農業區、面積各為1765平方公尺土地
    （下稱系爭土地）為兩造所共有，各共有人之應有部分為原
    告12分之8；被告吳春美6分之1；被告許淑彥6分之1。兩造
    間並未約定不分割之期限，亦無因物之使用目的致不能分割
    之情形，然因兩造就分割方法未能達成協議，爰依民法第82
    3條第1項、第824條第2項之規定，請求裁判分割等語。並聲
    明：如主文所示。
二、被告等（代理人）均稱：同意原告分割方案。
三、原告主張系爭土地為兩造所共有，應有部分比例如上所述，
    系爭土地並無因物之使用目的不能分割或契約訂有不分割期
    限之情形，且兩造無法協議分割之事實，業據其提出土地登
    記謄本為證，且為被告所不爭執，堪信為真實。是以原告請
    求合併分割系爭土地，於法有據，應予准許。
四、按共有人因共有物分割之方法不能協議決定，而提起分割共
    有物之訴，應由法院斟酌共有物之性質、共有人之意願、全
    體共有人之利益、經濟效用等因素，秉持公平原則，而為適
    當之分配。查原告所提之方案：㈠大致符合系爭土地原來使
    用現況，上之建物(天極宮、龍安宮等)及其餘空地部分，即
    如附圖二(現況圖)所示；並有本院109年10月21日勘測筆錄
    及略圖在卷可稽。㈡分得部分，依各共有人應有部分換算應
    分得面積的土地㈢分割線完整、方正，各共有人取得完整土
    地而有利於土地利用㈣預留編號Ｃ、寛度五公尺土地，使原告
    分得部分得臨現況道路㈤方案業經全體被告同意（被告等人
    並稱就分得部分，願意保持共有）。從而，爰判決如主文(
    附圖一)所示方式分割。
五、前共有人李長祐（現移轉全部權利予原告）將其所有系爭13
    8地號土地之應有部分，設定抵押權予臺灣新光商業銀行股
    份有限公司，抵押權人受訴訟告知未聲明參加訴訟，則依民
    法第824條之1第2項規定，系爭土地上所設定之抵押權，應
    移存於抵押人(原告)分割所得之部分，併予敘明。
六、按因共有物分割、經界或其他性質上類似之事件涉訟，由敗
    訴當事人負擔訴訟費用，顯失公平者，法院得酌量情形，命
    勝訴之當事人負擔其一部，民事訴訟法第80條之1定有明文
    。本件分割共有物之方法，本應由法院斟酌何種方式，較能
    增進共有物之經濟效益並兼顧兩造之利益，以決定適當分割
    方法，不因由何造起訴及採用何造之方割方案而有所不同，
    故關於訴訟費用（含測量費用）之負擔，本院認應由兩造按
    原告8/12、被告等二人各1/6之比例分擔，較為公允。
七、訴訟費用負擔之依據：民事訴訟法第78條、第80條之1、第8
    5條第1項但書。　　
中　　華　　民　　國　　110 　年　　12　　月　　30　　日
                  民事第四庭    法　官　王鏡明
以上正本係照原本作成。
如不服本判決，須於判決送達後20日內向本院提出上訴狀（須按
他造當事人之人數附繕本）。如委任律師提起上訴者，應一併繳
納上訴審裁判費。 
中　　華　　民　　國　　110 　年　　12　　月　  30　　日
                                書記官　王宣雄